臺灣臺北地方法院民事判決　　　　　　 93年度簡上字第217號
上　訴　人　甲○○
訴訟代理人　林吉雄律師
被　上訴人　乙○○
上列當事人間請求回復原狀事件，上訴人對於中華民國93年1月6
日本院臺北簡易庭92年度北簡字第5783號第一審判決提起上訴，
本院於94年9月16日言詞辯論終結，判決如下：
    主      文
上訴駁回。
第二審訴訟費用由上訴人負擔。
    事實及理由
一、上訴人起訴主張：被上訴人所有門牌號碼台北市○○路232
    號2樓房屋（下稱系爭232號2樓），與伊所有門牌號碼為同
    段230號2樓房屋（下稱系爭230號2樓）相鄰之共同壁及樑柱
    ，其中關於原判決附圖（下稱附圖）標示柱甲部分，竟與原
    大樓竣工圖樑柱位置不符，足見被上訴人占有伊系爭230號
    2樓如附圖紅色部分所示之面積（即2.1㎡）。且被上訴人另
    於系爭232號2樓前之公共通道前，未經共有人許可即逕行設
    置花台及變壓器（如附圖A部分所示面積0.89㎡），亦屬於
    侵害全體共有人之所有權。爰依民法第767條規定，訴請被
    上訴人應將上列占有部分拆除，回復原狀等情，求為判決(一)
    被上訴人應將上訴人所有系爭230號2樓樓板上之隔牆 (即
    附圖紅色部分所示斜線部分)拆除，恢復依台北市政府工務
    局竣工圖所定界線，並將隔牆超越界線之樓板面積2.1㎡（
    即附圖紅色部分所示）交還予上訴人。(二)被上訴人應將系爭
    232號2樓前所設置花台及變壓器拆除，並將如附圖A部分所
    示面積0.89㎡返還予全體共有人（上訴人於原審除為上列請
    求外，並訴請被上訴人應將系爭232號2樓門口兩側原水泥牆
    改裝以木板裝飾，拆除回復原狀及水管破裂應予修復部分，
    該部分經原審判決駁回，未據上訴人聲明不服，業已確定）
    。經原審為上訴人全部敗訴之判決，上訴人（除確定部分外
    ）不服提起上訴，並於本院聲明：(一)原判決關於駁回上訴人
    後開(二)、(三)項之訴部分廢棄。(二)被上訴人應將上訴人所有系
    爭230號2樓樓板上之隔牆 (即附圖紅色部分所示斜線部分)
    拆除，恢復依台北市政府工務局竣工圖所定界線，並將隔牆
    超越界線之樓板面積2.1㎡（即附圖紅色部分所示）交還予
    上訴人。(三)被上訴人應將系爭232號2樓前所設置花台及變壓
    器拆除，並將附圖A部分所示面積0.89㎡返還予全體共有人
    。
二、被上訴人則以：系爭230號及232號2樓之共同壁及樑柱，自
    民國67年間建築完成時起至今，從未變更現狀，且原有232
    號2樓於72年6月間分割為門牌232號、232號之1及232號之2
    等三戶房屋，該花台及變壓器係位於232號之1房屋前，亦非
    伊所設置，故上訴人訴請伊拆除隔牆、花台及變壓器，並回
    復原狀，為無理由等語，資為抗辯。並於本院聲明：上訴駁
    回。
三、查，系爭230號2樓為上訴人所有，而系爭232號2樓則為被
    上訴人所有，且該二房屋為相鄰並使用共同壁與樑柱等情，
    有卷附建物登記謄本可憑（見原審卷第16頁、第50頁），並
    經原審會同台北市大安地政事務所（下稱大安地政事務所）
    測量員至現場履勘屬實，製有勘驗筆錄、複丈成果圖可稽（
    見原審卷第27至30頁），並為兩造所不爭執，堪信為真。
四、本件審究者為(一)被上訴人是否有變更系爭230號及232號2樓
    之共同壁、與附圖柱甲所示之樑柱，因而占有上訴人系爭23
    0 號房屋？(二)附圖所示A部分面積0.89㎡之花台、變壓器是
    否為被上訴人所設置？茲分別論述如下：
(一)、被上訴人是否有變更系爭230號及232號2樓之共同隔間牆壁
    、與附圖柱甲所示之樑柱，因而占有上訴人系爭230號2樓？
  1.當事人主張有利於己之事實者，就其事實有舉證之責任，民
    事訴訟法第277條前段定有明文。又，對於現在占有人告爭
    所有權者，應由告爭人提出確實憑證，以證明其主張之真實
    ，如果告爭人不能為切當之證明，則現在占有人自無須提出
    何等反證，仍應維持現狀歸其管業，而駁回告爭人之訴（最
    高法院18年上字第672號判例意旨參照）。準此，上訴人主
    張被上訴人變更系爭230號及232號房屋共同隔間牆壁及樑柱
    ，並占有其系爭230號2樓2.1㎡面積乙節，則上訴人自應就
    此部分負舉證責任。
  2.上訴人主張：被上訴人將系爭230號及232號2樓共同壁、與
    附圖柱甲所示樑柱變更云云。雖經聲請原審第1次履勘現場
    會同大安地政事務所測量員測量，依其所製作之複丈成果圖
    所示，固有柱甲位置與竣工圖位置標示不符情形（見原審卷
    第29至30頁）。然查：
    (1)、經原審函詢台北市政府工務局（下稱工務局）有關上列
        複丈成果圖所示，系爭230號及232號2樓，共同壁之樑
        柱位置（即附圖柱甲所示部分）與原竣工圖所示位置不
        符乙事，經該局派員勘查現場並丈量結果，認定系爭樑
        柱位置與原竣工圖位置並無不符之情形，此有卷附該局
        92 年10月3日北市工建字第0925377 7700號函足參（見
        原審卷第101至104頁），且原審再次會同工務局與大安
        地政事務所測量員至現場履勘，據工務局人員張慶安陳
        稱：「現場2樓室內樑柱部分位置與竣工圖標示樑柱位
        置應該相符，可能是室內牆壁位置有些偏斜，導致地政
        測量產生5米6的偏差，但地政測量的樑柱甲位置，可能
        不是實際的柱邊長，因原告（指上訴人）室內已經裝潢
        ，無法檢測樑柱是否經人為變更」等語（見原審卷第
        130 頁），再對照大安地政事務所測量員即廖士傑陳稱
        ：「被告（指被上訴人）室內面積經測量與謄本面積相
        符〈謄本面積照竣工圖轉繪〉．．．」等語（見同上頁
        ），可知系爭230號及232號2樓竣工圖所示樑柱位置與
        上列二房屋內現場之樑柱位置，均屬相符，且被上訴人
        系爭232號2樓室內面積亦與建物謄本登記面積相符，則
        系爭230號及232號房屋共同壁、與樑柱應無遭人變更之
        情形甚明。
    (2)、雖上訴人主張：竣工圖所示共同壁位置為直線，而附圖
        所示共同壁卻為斜線，故系爭共同壁顯遭被上訴人變更
        云云。惟查，系爭230號及232號2樓共同壁樑柱原竣工
        圖所標示位置，與複丈成果圖所示之樑柱位置為相符乙
        節，已有卷附工務局92年10月3日北市工建字第0925377
        7700號函可稽（見原審卷第101至104頁），並經原審會
        同該局人員張慶安、大安地政事務所測量員廖士傑至現
        場履勘屬實（見原審卷第130頁之勘驗筆錄），此外，
        上訴人亦未舉證被上訴人有何變更共同壁及樑柱位置乙
        事，是上訴人主張：竣工圖所示共同壁位置為直線，而
        附圖所示共同壁卻為斜線，故系爭共同壁顯遭被上訴人
        變更云云，自無可取。
    (3)、依上說明，系爭230號及232號2樓竣工圖所標示之共同
        壁與樑柱位置，與原審複丈成果圖所示位置均屬相符，
        而上訴人亦未證明被上訴人有何變更該共同壁及樑柱情
        形，是上訴人主張：被上訴人將系爭230號及232號2樓
        共同壁、與附圖柱甲所示樑柱變更云云，即無可採。
(二)、附圖所示A部分面積0.89㎡之花台、變壓器是否為被上訴人
    所設置？
    上訴人主張：系爭232號2樓前公共通道上，附圖所示A部
    分面積0.89㎡之花台、變壓器為被上訴人所設置云云，固據
    提出照片為證（見原審卷第58頁、第67頁）。但查：
  1.系爭230號及232號2樓前之公共通道部分，雖經人施作木製
    花台、壁上亦裝置變壓器乙節，固經原審至現場履勘屬實，
    並有卷附勘驗筆錄、照片足稽（見原審卷第27頁、第58頁、
    第67頁），惟被上訴人否認該花台及變壓器為其所設置。且
    系爭232號2樓於72年6月27日分割為232號、232號之1、及
    232號之2等三戶房屋，並於同年8月11日完成分割建物登記
    （見原審卷第50頁、本院卷第43至47頁之建物登記謄本），
    則該2樓既有門牌228號、230號、232號、232號之1、23 2號
    之2等房屋（見原審卷第22至23頁之使用執照、及原審卷第
    50頁暨本院卷第43至47頁之建物登記謄本），而上訴人亦無
    法證明該花台與變壓器為被上訴人所設置，故本院自難僅憑
    該2樓公共通道上，有該花台、及變壓器設置即可驟認為被
    上訴人所設置。
  2.綜上，上訴人既無法舉證證明該花台、及變壓器為被上訴人
    所設置，則上訴人主張：系爭232號2樓前公共通道上，附
    圖所示A部分面積0.89㎡之花台、變壓器為被上訴人所設置
    云云，即無足取。
五、從而，上訴人本於民法第767條規定，請求(一)被上訴人應將
    上訴人所有系爭230號2樓樓板上之隔牆 (即附圖紅色部分
    所示斜線部分)拆除，恢復依台北市政府工務局竣工圖所定
    界線，並將隔牆超越界線之樓板面積2.1㎡（即附圖紅色部
    分所示）交還予上訴人；及(二)被上訴人應將系爭232號2樓
    前所設置花台及變壓器拆除，並將如附圖A部分所示面積0.8
    9㎡返還予全體共有人，均為無理由，不應准許。其假執行
    之聲請亦失所附麗，應併予駁回。原審為上訴人敗訴之判決
    ，及駁回其假執行之聲請，並無不合。上訴意旨仍執前詞指
    摘原判決不當，求予廢棄改判，為無理由，應予駁回。
六、本件事證已臻明確，兩造其餘攻擊或防禦方法，經本院審酌
    後，認均與本件之結論無涉，茲不再一一論述，併予敘明。
七、據上論結，本件上訴為無理由，依民事訴訟法第436條之1第
    3項、第449條第1項、第78條，判決如主文。
中　　華　　民　　國　　94　　年　　9 　　月　　30　　日
                 民事第一庭    審判長法　官  詹文馨
                  　　　　　　　　　 法　官　傅中樂
                                     法  官  楊絮雲
以上正本係照原本作成
本判決不得上訴。
中　　華　　民　　國　　94　　年　　9 　　月　　30　　日
                                     書記官  高秋芬
